臺灣彰化地方法院刑事判決　　　　　　　 100年度易字第57號
公　訴　人　臺灣彰化地方法院檢察署檢察官
被　　　告　郭順益
　　　　　　（另案於法務部矯正署彰化監獄彰化分監執行中）
上列被告因竊盜案件，經檢察官提起公訴（99年度偵緝字第688
號），本院判決如下：
    主  文
郭順益於夜間侵入住宅竊盜，處有期徒刑陸月；又共同攜帶兇器
竊盜，處有期徒刑捌月，扣案之鐵鎚貳支、活動扳手壹支、鉗子
壹支及乙炔壹組均沒收。應執行有期徒刑壹年，扣案之鐵鎚貳支
、活動扳手壹支、鉗子壹支及乙炔壹組均沒收之。
    事  實
一、郭順益前因強盜案件，經本院以92年度訴字第27號判決判處
    有期徒刑8 年確定；又因竊盜案件，經本院以92年度易字第
    196 號判決判處有期徒刑1 年確定；另因違反職役職責案件
    ，經國防部中部地方軍事法院以91年台審字第413 號判決判
    處有期徒刑1 年2 月確定，上開竊盜、違反職役職責案件經
    減刑後，與不得減刑之強盜案件定執行刑為有期徒刑9 年確
    定，嗣經入監執行，於民國99年3 月31日假釋出監，至今尚
    未執行完畢（不構成累犯）。惟郭順益竟意圖為自己不法所
    有，基於竊盜之犯意，為以下犯行：
  (一)於99年8 月28日晚間9 時58分許，騎乘車牌號碼3FB-13 6號
    重型機車至張俊郎位於彰化縣員林鎮○○路○ 段72巷61號之
    住宅，侵入該住宅內徒手竊取張俊郎所有之農用噴霧機1 臺
    ，嗣經警調閱監視器畫面查知前開車輛所有人為郭順益，而
    循線查獲。
  (二)郭順益另與王永順（經本院另行判決確定）於99年10月8 日
    下午5 時30分許，共同意圖為自己不法所有之意思，在彰化
    縣二水鄉○○路○ 段20巷50號華成紙業股份有限公司，由王
    永順、郭順益分別以自備之客觀上足以對人之生命、身體安
    全構成威脅之兇器鐵鎚2 支、活動扳手1 支、鉗子1 支及乙
    炔1 組竊取李朝興所有之15馬力馬達1 個、馬達外蓋1 個、
    馬達線盒蓋2 個、馬達齒輪1 個及樓梯鐵管扶手1 支，正欲
    搬運至渠等駕駛至上開地點之車牌1810-C6 號自用小客車時
    ，而為警查獲，當場逮捕王永順，郭順益則趁隙脫逃，並扣
    得供犯罪所用之王永順所有鐵鎚2 支、乙炔1 組及郭順益所
    有活動扳手1 支、鉗子1 支。
二、案經李朝興訴由彰化縣警察局員林分局報請臺灣彰化地方法
    院檢察署檢察官偵查起訴。
    理  由
一、證據能力之審酌：
  (一)按「被告以外之人於審判外之言詞或書面陳述，除法律有規
    定者外，不得作為證據。」刑事訴訟法第159 條第1 項固定
    有明文。惟按「被告以外之人於審判外之陳述，雖不符前4
    條之規定，而經當事人於審判程序同意作為證據，法院審酌
    該言詞陳述或書面陳述作成時之情況，認為適當者，亦得為
    證據。當事人、代理人或辯護人於法院調查證據時，知有第
    159條第1項不得為證據之情形，而未於言詞辯論終結前聲明
    異議者，視為有前項之同意。」刑事訴訟法第159條之5亦規
    定甚明。本件證人即同案被告王永順、證人即被害人張俊郎
    、證人即告訴人李朝興於警詢中之陳述及扣押物品目錄表、
    贓物認領保管單，雖屬被告以外之人於審判外之言詞或書面
    陳述，惟被告及檢察官於本院調查證據時，知有上情而未於
    言詞辯論終結前聲明異議，本院審酌該等陳述或係執法機關
    依法定程序詢問而做成，或係警員依扣押情形所為之記載，
    並無何違法不當之處，亦無不足採信之情況，認以之做為證
    據，應屬適當，該等陳述應有證據能力。
  (二)證人即同案被告王永順於偵訊中之證詞，亦屬被告以外之人
    於審判外之陳述，依刑事訴訟法第159 條第1 項之規定，本
    不得做為證據。惟按被告以外之人於偵查中向檢察官所為之
    陳述，除顯有不可信之情況者外，得為證據，刑事訴訟法第
    159 條之1 第2 項定有明文。上開陳述均係在檢察官前所做
    成，並均有具結擔保其陳述之正確性，並無何顯不可信之情
    況，依前開法條意旨，自得做為證據。
  (三)本件證據中，現場照片係以機械設備攝錄現場之情形，並非
    供述證據，無傳聞法則之適用，且查無違法取得或其他不得
    做為證據之事由，自有證據能力。
  (四)本件所引其餘證據，公訴人、被告均不爭執證據能力，亦無
    違法取得或其他不得做為證據之事由，均有證據能力，應予
    敘明。
二、訊據被告對如犯罪事實欄一(一)所示之犯行坦承不諱，另坦承
    於犯罪事實欄一(二)所示之時間、地點幫王永順搬運馬達，然
    否認有竊盜之犯行，並辯稱伊接到王永順以電話詢問「要不
    要賺錢」等語，即前往幫忙王永順搬運馬達，不知王永順係
    竊取他人之物云云。經查：
  (一)被告確曾為如犯罪事實欄一(一)所示之犯行，業據其自白不諱
    ，且核與證人即被害人張俊郎於警詢之指述相符，並有監視
    器翻拍照片12張、車號查詢重型機車車籍1 件在卷可稽（分
    見彰化縣警察局員林分局員警刑字第0990026309號卷第1 頁
    至第2 頁、第6 頁至第13頁、第15頁），足見被告出於任意
    性之自白與事實相符，此犯行堪以認定。
  (二)郭順益固辯稱不知其與王永順於99年10月8 日下午5 時30分
    許，在彰化縣二水鄉○○路○ 段20巷50號華成紙業股份有限
    公司之廠房內拿取馬達等物係竊取他人之物云云，惟王永順
    於警詢、偵訊時供稱係與郭順益一起進入行竊等語（見彰化
    縣警察局田中分局田警分偵字第00990018858 號刑案偵查卷
    宗第1 頁至第2 頁、99年度偵字第9416號卷第26頁），且查
    獲此案之警員張永明描述當時其到達華成紙廠圍牆外時，依
    稀還可聽到華成紙廠內有敲打鐵器的聲音，其由圍牆倒塌之
    缺口進入，循聲在華成紙廠廠房二樓處，當場看到兩名男子
    在該廠房內，一名以鐵鎚敲打馬達、一名以乙炔燒樓梯鐵管
    ，以鐵鎚敲打馬達之男子（即被告）見警員進入立即跳窗逃
    逸，僅逮捕另名男子（即王永順）等語，此亦有警員張永明
    製作之彰化縣警察局田中分局源泉派出所報告書1 件附卷可
    稽（見本院卷第73頁），顯見被告確與王永順共同拆卸附著
    於工廠廠房內之物品無訛。且現場為一歇業之工廠，王永順
    在無其他廠方人員在場之情況下帶領被告進入廠內拆卸設備
    ，衡情一般人應覺可疑，況被告見警員進入立即跳窗逃逸，
    更顯其畏罪情虛，是足認被告郭順益確係與王永順共同竊取
    置於華成紙業廠房內之馬達、鐵管等物無疑，郭順益辯稱伊
    不知其所為係竊取他人之物顯係卸責之詞，並不足採。此外
    復有扣押物品目錄表、現場照片8 張、贓物認領保管單（分
    見彰化縣警察局田中分局田警分偵字第00990018858 號刑案
    偵查卷宗第7 頁、第11頁至第12頁、第13頁）及扣案之鐵鎚
    2 支、活動板手1 支、鉗子1 支、乙炔1 組可資佐證，被告
    郭順益有為犯罪事實一(二)所示之犯行，堪予認定。
三、論罪科刑：
  (一)按被告行為後，刑法第321 條業經總統於100 年1 月26日，
    以華總一義字第10000015561 號令修正公布，於同年月28日
    生效施行，修正為：「犯竊盜罪而有下列情形之一者，處6
    月以上、5 年以下有期徒刑，得併科新臺幣10萬元以下罰金
    ：一、侵入住宅或有人居住之建築物、船艦或隱匿其內而犯
    之者。二、毀越門扇、牆垣或其他安全設備而犯之者。三、
    攜帶兇器而犯之者。四、結夥三人以上而犯之者。五、乘火
    災、水災或其他災害之際而犯之者。六、在車站或埠頭而犯
    之者。前項之未遂犯罰之。」，修正前則規定：「犯竊盜罪
    而有左列情形之一者，處6 月以上、5 年以下有期徒刑：一
    、於夜間侵入住宅或有人居住之建築物、船艦或隱匿其內而
    犯之者。二、毀越門扇、牆垣或其他安全設備而犯之者。三
    、攜帶兇器而犯之者。四、結夥三人以上而犯之者。五、乘
    火災、水災或其他災害之際而犯之者。六、在車站、埠頭、
    航空站或其他供水、陸、空公眾運輸之舟、車、航空機內而
    犯之者。前項之未遂犯罰之。」，是被告本案2 件犯行，罰
    金刑部分均因修正而加重，故以修正前之規定為有利於被告
    ，本件應適用修正前之規定處斷，合先敘明。
  (二)又按刑法第321 條第1 項第3 款所謂之兇器，其種類並無限
    制，凡客觀上足對人之生命、身體、安全構成威脅，具有危
    險性之兇器均屬之，且所謂「攜帶兇器」，祇須於行竊時攜
    帶具有危險性之兇器為已足，該兇器不必原屬行竊者本人所
    有，亦不以自他處攜至行竊處所為必要，縱在行竊場所隨手
    拾取應用，其有使人受傷害之危險既無二致，自仍應屬上述
    「攜帶兇器」之範疇，有最高法院79年台上字第5253號判例
    、90年度台上字第1261判決可資參照。查本件扣案之活動扳
    手及鐵鎚均係金屬製品，尚可用以拆解鐵器，足見其質地相
    當堅硬，客觀上對人之生命、身體、安全足以構成威脅，而
    具有危險性，自屬兇器，被告固辯稱上開扳手、鐵鎚均非其
    所有，亦非由其攜至現場，惟依上揭判決意旨，不論兇器為
    何人所有，亦不論如何將兇器帶至現場，其既攜之竊取財物
    ，即屬攜帶兇器。
  (三)核被告郭順益所為，係犯修正前刑法第321 條第1 項第1 款
    之夜間侵入住宅竊盜罪及同條項第3 款之攜帶兇器竊盜罪。
    就犯罪事實欄一(二)所示犯行，被告與王永順間有犯意聯絡及
    行為分擔，為共同正犯。爰審酌被告任意攫取他人財物，不
    尊重他人財產權益，其好逸惡勞之心態可議，尚在假釋中卻
    不知警惕，反再犯本案，如犯罪事實欄一(一)部分坦承犯行，
    態度良好，暨其手段、智識程度、竊得物品價值等一切情狀
    ，分別量處如主文所示之刑，並定其應執行之刑。
  (四)又扣案之鐵鎚2 支、活動扳手1 支、鉗子1 支及乙炔1 組均
    係供犯罪所用之物，分別係被告及共犯王永順所有，業據王
    永順於偵訊中陳述明確，被告雖辯稱上開物品均係王永順所
    有云云，然此應係呼應其未參與竊盜之辯解，而其卻與王永
    順共同竊盜，業經本院認定如前，況被告王永順已坦承犯案
    ，並無必要誣陷被告表示部分工具為被告所有，是被告辯解
    不足採信，上開物品均應依刑法第38條第1 項第2 款規定，
    宣告沒收。
據上論斷，應依刑事訴訟法第299 條第1 項前段，修正前刑法第
321 條第1 項第1 款、第3 款，刑法第2 條第1 項前段、第28條
、第51條第5 款、第38條第1 項第2 款，判決如主文。
本案經檢察官賴志盛到庭執行職務。
中    華    民    國   100    年    6     月    15    日
                  刑事第五庭  法  官  王奕勛
以上正本證明與原本無異。
如不服本判決應於收受判決後10日內向本院提出上訴書狀，並應
敘述具體理由；其未敘述上訴理由者，應於上訴期間屆滿後20日
內向本院補提理由書（均須按他造當事人之人數附繕本）「切勿
逕送上級法院」。
告訴人或被害人對於判決如有不服具備理由請求檢察官上訴者，
其上訴期間之計算係以檢察官收受判決正本之日期為準。
中    華    民    國   100    年    6     月    15    日
                              書記官  戴國安
附錄本案論罪科刑法條：
修正前刑法第321條
犯竊盜罪而有左列情形之一者，處6月以上、5年以下有期徒刑:
一、於夜間侵入住宅或有人居住之建築物、船艦或隱匿其內而
    犯之者。
二、毀越門扇、牆垣或其他安全設備而犯之者。
三、攜帶兇器而犯之者。
四、結夥三人以上而犯之者。
五、乘火災、水災或其他災害之際而犯之者。
六、在車站、埠頭、航空站或其他供水、陸、空公眾運輸之舟、
    車、航空機內而犯之者。
前項之未遂犯罰之。